臺灣屏東地方法院刑事判決
111年度交易字第55號
聲  請  人  臺灣屏東地方檢察署檢察官
被      告  潘作珍


上列被告因過失傷害案件，經檢察官聲請以簡易判決處刑（110 
年度調偵字第177 號），本院認不應以簡易判決處刑（原案號：
110 年度交簡字第817號），改依通常程序審理，判決如下：
    主  文
本件公訴不受理。
    理  由
一、聲請簡易判決處刑意旨如附件聲請簡易判決處刑書所載。
二、按告訴或請求乃論之罪，未經告訴、請求或其告訴、請求經
    撤回或已逾告訴期間者，應為不受理判決，刑事訴訟法第30
    3條第3 款定有明文。所謂未經告訴，包含未經合法告訴（
    最高法院82年度台非字第231 號判決同斯旨）。而不受理之
    判決，得不經言詞辯論為之，亦為刑事訴訟法第307 條所明
    定。次按告訴，得委任代理人行之、前項委任應提出委任書
    狀於檢察官或司法警察官，刑事訴訟法第233 條第1 項、第
    236 條之1 分別定有明文。而所稱告訴，係指告訴權人請求
    偵查機關追究行為人之犯罪事實之意思表示；必須具有意思
    表示能力之告訴權人或其代理人，向偵查機關發出追究行為
    人犯罪事實之意思表示，始生告訴之效力。
三、經查：
  ㈠本件被告潘作珍涉犯過失傷害案件，依刑法第287 條前段之
    規定，須告訴乃論。被害人楊碧蘭之子林鎮寧雖曾於109 年
    11月22日警詢時表示代理被害人提出告訴，並提出蓋有楊碧
    蘭印文之委任狀為憑（見警卷第10、11頁)。惟該委任狀尚
    非由被害人親自所為，此節亦據林鎮寧警詢時及本院詢問時
    自承：我母親目前行動不便及言語表達也困難，所以無法到
    場提告（警卷第9頁）、事故發生時我母親就已經沒有言語
    表達能力，行動也不方便，故無法明確授權請我當告訴代理
    人，而且現在身體狀況更糟糕無法親自提出告訴等語（見本
    院卷第12頁公務電話紀錄），林鎮寧並於本案繫屬本院後提
    出本院109年度監宣字第230號裁定，裁定中引述聲請意旨即
    記載：楊碧蘭於109年7月16日發生事故傷及腦部，雖經送醫
    診治，迄今仍反應遲緩性理解能力顯著下降，致不能為意思
    表示或受意思表示等語（本院卷第9頁），可知被害人於本
    件車禍事故後之狀態，顯無法具有適格之授權意思表示而委
    任其子林鎮寧代理告訴且提出委任書狀，則109 年11月22日
    警詢當時並無合法之告訴存在。
  ㈡次查依刑事訴訟法第232 條、第233 條第1 項規定，就本案
    得為告訴之人，原僅被害人、被害人之法定代理人或配偶。
    然依卷附現有證據，被害人當時為意思表示或受意思表示之
    能力既有欠缺，當時亦未受監護或輔助宣告，無法定代理人
    ，其配偶則從未向偵查機關表示對被告提出業務過失傷害之
    告訴；另卷內並未見檢察官依刑事訴訟法第236 條第1 項規
    定，依利害關係人之聲請或依職權指定代行告訴人。準此，
    檢察官起訴被告本件過失傷害案件，未據告訴權人提出告訴
    ，欠缺訴追要件。揆諸前開說明，本件爰不經言詞辯論，逕
    為諭知不受理判決。
四、依刑事訴訟法第452 條、第303 條第3 款、第307 條，判決
    如主文。
本案經檢察官李忠勲聲請簡易判決處刑。
中　　華　　民　　國　　111 　年　　2 　　月　　24　　日

                  刑事第二庭    法  官  黃紀錄
以上正本證明與原本無異。
如不服本判決應於收受判決後20日內向本院提出上訴書狀，並應
敘述具體理由；其未敘述上訴理由者，應於上訴期間屆滿後20日
內向本院補提理由書（均須按他造當事人之人數附繕本）「切勿
逕送上級法院」。
中　　華　　民　　國　　111 　年　　2 　　月　　25　　日
                                書記官　鍾錦祥
（附件）
臺灣屏東地方檢察署檢察官聲請簡易判決處刑書
                                    110年度調偵字第177號
　　被　　　告　潘作珍　
    選任辯護人  楊啟志律師(法律扶助律師)
上列被告因過失傷害案件，業經偵查終結，認為宜聲請以簡易判
決處刑，茲將犯罪事實及證據並所犯法條分敘如下：
　　　　犯罪事實
一、潘作珍於民國109年7月14日9時34分許，駕駛車牌號碼0000-00
    號自用小客車(下稱本案小客車)附載楊碧蘭，沿屏東縣東港
    鎮台17線道路由南往北方向行駛，行經台17線道路259.5公里
    處時，原應注意車前狀況，隨時採取必要之安全措施，而依
    當時天候晴、日間自然光線、路面柏油乾燥無缺陷、視距良
    好等並無不能注意之情事，因轉身拿取其行動電話，未注意
    所駕駛之本案小客車已偏離車道駛向中央分隔島，並旋即撞
    及中央分隔島，致楊碧蘭因而受有頭部外傷合併左額葉顱內
    出血、下頷骨復雜性骨折合併咬合異常、第2頸椎椎體骨折
    等傷害。
二、案經楊碧蘭訴由屏東縣政府警察局東港分局報告偵辦。
　　　　證據並所犯法條
一、上揭犯罪事實，業據被告潘作珍於警詢時及偵查中均坦承不
    諱，並有屏東縣政府警察局東港分局交通小隊偵查報告書、
    輔英科技大學附設醫院診斷書、道路交通事故現場圖、道路交
    通事故調查報告表㈠、㈡、證號車號查詢畫面、交通部公路總
    局高雄區監理所110年3月26日高監鑑字第1100030185號函附交
    通部公路總局高雄區監理所屏澎區車輛行車事故鑑定會鑑定意見書
    (屏澎區0000000案)各1份及道路交通事故14張在卷可稽。又
    按汽車行駛時，駕駛人應注意車前狀況，並隨時採取必要之
    安全措施，道路交通安全規則第94條第3項訂有明文，被告駕
    駛本案小客車自應遵守上述道路交通安全規則。且依道路交通
    事故調查報告表㈠所載，本案肇事時，天候晴、日間自然光
    線、路面柏油乾燥無缺陷、視距良好，並無不能注意之情事，
    被告於行駛中，竟轉身拿取其行動電話，而未注意本案小客
    車已偏離車道駛向中央分隔島，並旋即撞及中央分隔島，被
    告顯有過失。再告訴人因本案小客車撞及中央分隔島，致受
    有頭部外傷合併左額葉顱內出血、下頷骨復雜性骨折合併咬
    合異常、第2頸椎椎體骨折等傷害之事實，亦有前開診斷書1
    紙存卷可憑，足認被告過失駕駛本案小客車之肇事行為，與
    告訴人之傷害結果間，具有相當因果關係。是以，被告之自
    白與事實相符，其犯嫌洵堪認定。
二、核被告所為，係犯刑法第284條前段之過失傷害罪嫌。
三、依刑事訴訟法第451條第1項聲請逕以簡易判決處刑。
　　此　致
臺灣屏東地方法院
中　　華　　民　　國　 110　　年　　3 　　月　　31　　日
　　　　　　　　　　　　　　　檢察官 李忠勳